臺灣臺中地方法院刑事判決
111年度交簡上字第273號
上  訴  人  臺灣臺中地方檢察署檢察官
被      告  許啓明



上列上訴人因被告過失傷害案件，不服本院中華民國111年5月31
日111年度交簡字第272號第一審刑事簡易判決（起訴書案號：11
1年度偵字第2855號、第9465號），提起上訴，本院管轄之第二
審合議庭判決如下：
    主    文
上訴駁回。
丁○○緩刑貳年，並應履行如附件所示本院民國一一一年十一月二
十二日調解筆錄所載之內容。
    理    由
一、審判範圍之說明：
　㈠按刑事訴訟法第348條規定：「上訴得對於判決之一部為之。
    對於判決之一部上訴者，其有關係之部分，視為亦已上訴。
    但有關係之部分為無罪、免訴或不受理者，不在此限。上訴
    得明示僅就判決之刑、沒收或保安處分一部為之。」參諸刑
    事訴訟法第348條第3項之立法理由，宣告刑、數罪併罰所定
    之應執行刑、沒收，倘若符合該項規定，已得不隨同其犯罪
    事實，而單獨成為上訴之標的，且於上訴人明示僅就宣告刑
    上訴時，第二審法院即不得再就原審法院所認定之犯罪事實
    為審查，而應以原審法院所認定之犯罪事實，作為論認原審
    宣告刑量定妥適與否的判斷基礎。而對於簡易判決提起之上
    訴，亦準用前開規定，此為刑事訴訟法第455條之1第3項所
    明定。
　㈡查本案係由檢察官提起上訴，依檢察官上訴書所載，已表明
    係因認原判決判處有期徒刑2月，並得以新臺幣（下同）1,0
    00元折算1日之標準易科罰金之量刑非妥適而提起上訴（見
    本院簡上卷第11至12頁），而本院於準備程序時向檢察官確
    認本案上訴範圍，經檢察官明示本案僅係針對量刑部分上訴
    （見本院111年度交簡上字第273號【下稱本院交簡上字卷】
    卷第68至69頁），依前揭說明，本院僅須就原判決所諭知之
    「刑」有無違法不當進行審查，審理範圍僅限於原判決所處
    之刑部分。至於原判決關於犯罪事實認定及其證據取捨（本
    案並未諭知沒收及保安處分），因與本案「刑」之判斷尚屬
    可分，且不在檢察官明示上訴範圍之列，即非本院所得論究
    。是本院自應以原判決所認定之犯罪事實為前提，據以衡量
    針對量刑結果不服之上訴理由是否可採，合先敘明。
二、本案犯罪事實、所犯法條及罪名，均引用本院第一審刑事簡
    易判決之記載（含起訴書，如附件）。
三、駁回上訴之理由：
　㈠檢察官上訴意旨略以：被告丁○○騎乘機車時未領有駕駛執照
    且轉彎車未禮讓直行車而發生車禍，致告訴人乙○○受有傷勢
    程度非輕之傷害，然被告迄今均未與告訴人乙○○達成和解及
    賠償其損失，足見被告悔意不足，是原審量處有期徒刑2月
    之量刑顯屬過輕等語（見本院交簡上字卷第11至12、68至70
    頁）。
　㈡按量刑之輕重，係事實審法院得依職權自由裁量之事項，茍
    已斟酌刑法第57條各款所列情狀而未逾越法定刑度，則不得
    遽指為違法；又刑罰之量定屬法院自由裁量之職權行使，但
    仍應審酌刑法第57條所列各款事由及一切情狀，為酌量輕重
    之標準，並非漫無限制，在同一犯罪事實與情節，如別無其
    他加重或減輕之原因，下級法院量定之刑，亦無過重或失輕
    之不當情形，則上級法院對於下級法院之職權行使，原則上
    應予尊重（最高法院72年度台上字第6696號判例及85年度台
    上字第2446號判決意旨參照）。由上可知，法律固賦予法官
    量刑輕重之裁量權，但此項裁量權之行使，並非得以任意或
    自由為之，仍應受一般法律原則之拘束，必須符合法律授權
    之目的，並受法律秩序之理念、法律感情及慣例所規範。
　㈡原判決以被告犯道路交通管理處罰條例第86條第1項、刑法第
    284條前段之無駕駛執照駕車過失傷害罪事證明確，經依刑
    法第71條第1項規定，先按道路交通管理處罰條例第86條第1
    項加重其刑後，復依刑法第62條前段有關自首之規定減輕其
    刑，並審酌被告未領有合格駕駛執照，本不應騎乘普通重型
    機車上路，縱使為之，仍應時時注意並遵守道路交通安全規
    則，以維護自身及其他用路人之生命、身體或財產之安全，
    卻於案發時、地未注意直行車動向，即貿然左轉，進而與告
    訴人乙○○發生碰撞，致告訴人乙○○受有起訴書所載之傷勢，
    所為實屬不該；再考量被告坦承犯行之犯後態度，態度尚可
    ；兼衡被告雖有意願調解，惟告訴人乙○○、丙○○（下合稱告
    訴人2人，分述時逕載訴訟法上稱謂及姓名）於原判決前均
    無調解意願，故被告未與告訴人2人達成調解，亦未賠償告
    訴人2人等情；併考諸告訴人乙○○所受之傷勢、被告違反注
    意義務之程度、告訴人2人對於量刑之意見，暨其自陳高中
    畢業，目前從事粗工，經濟狀況不佳，無未成年子女需扶養
    等一切情狀，於法定刑度內判處被告有期徒刑2月，並諭知
    易科罰金之折算標準。經核原判決量刑時已將被告應負之過
    失責任，及未能與告訴人達成和解或成立調解之犯後態度，
    列為量刑審酌事項，經核亦無顯然輕重失衡之情形，檢察官
    上訴意旨仍就原判決量刑已經詳細說明之事項，任意指摘，
    依上說明，其上訴為無理由，應予駁回。
四、緩刑之宣告：
　　被告前於民國97年間固因妨害公務案件經本院以97年度中簡
    字第1109號判處有期徒刑3月確定，並於97年12月12日執行
    完畢出監，然其後並無因故意犯罪受有期徒刑以上刑之宣告
    的刑事前案紀錄等情，有臺灣高等法院被告前案紀錄表存卷
    足徵（見本院交簡上字卷第44至45頁）。本案乃因被告未領
    有合格駕駛執照，且於案發時、地亦未注意直行車動向即貿
    然左轉，疏未注意行進中之告訴人，致肇事處犯刑典，犯後
    於原審、本院均坦承犯行，並於本院宣判前與告訴人2人達
    成調解，告訴人2人亦表明同意法院依調解筆錄所載由被告
    及案外人沈明慧所負之賠償義務為緩刑宣告之條件，給予被
    告緩刑之宣告，有本院111年11月22日調解程序筆錄在卷可
    佐（見本院交簡上卷第129至132頁）。本院審酌本件車禍事
    故係因駕車不慎所致，非故意行為之犯罪，且被告犯罪後已
    盡力彌補損害，足認被告已具悔意，堪信其經此偵審程序與
    論罪科刑教訓，應知所警惕，而無再犯之虞，本院綜核上情
    ，認被告本案所受宣告之刑，以暫不執行為適當，爰依刑法
    第74條第1項第2款規定，併予宣告緩刑2年，以啟自新。又
    為兼顧保障被害人之權益，並給予被告自新機會，認於緩刑
    期間，應課予向被害人支付損害賠償之負擔，乃為適當，爰
    依同條第2項第3款之規定，命被告應依本判決附件即被告、
    案外人沈明慧與告訴人乙○○、丙○○於111年11月22日在本院
    所為調解筆錄之內容履行，併予宣告如主文所示。倘被告不
    履行上開負擔，且情節重大，足認原宣告之緩刑難收其預期
    效果，而有執行刑罰之必要者，依刑法第75條之1第1項第4
    款規定，檢察官得向本院聲請撤銷上開緩刑之宣告，併予敘
    明。　　　　　
據上論斷，應依刑事訴訟法第455條之1第1項、第3項、第368條
、第373條，判決如主文。
本案經檢察官詹益昌提起公訴，檢察官賴謝銓提起上訴，檢察官
甲○○到庭執行職務。
中　　華　　民　　國　　111 　年　　12　　月　　13　　日
                  刑事第八庭    審判長法  官　簡芳潔
　　　　　　　　　          　　　　　法　官　王靖茹
　　　　　　　　　　　　　　　　　　　法　官　姚佑軍　
以上正本證明與原本無異。
本判決不得上訴。
                                      書記官  吳佳蔚
中　　華　　民　　國　　111 　年　　12　　月　　13　　日
附錄論罪科刑法條：
【道路交通管理處罰條例第86條】
汽車駕駛人，無駕駛執照駕車、酒醉駕車、吸食毒品或迷幻藥駕
車、行駛人行道或行經行人穿越道不依規定讓行人優先通行，因
而致人受傷或死亡，依法應負刑事責任者，加重其刑至二分之一
。
汽車駕駛人，在快車道依規定駕車行駛，因行人或慢車不依規定
，擅自進入快車道，而致人受傷或死亡，依法應負刑事責任者，
減輕其刑。

【中華民國刑法第284條】
因過失傷害人者，處1年以下有期徒刑、拘役或10萬元以下罰金
；致重傷者，處3年以下有期徒刑、拘役或30萬元以下罰金。


附件：本院111年度交簡字第272號第一審刑事簡易判決（含起訴
      書）
　　　
附件：被告、案外人沈明慧與告訴人乙○○、丙○○於111年11月22
      日在本院所為之調解筆錄